臺灣高等法院民事判決
                                     107年度上字第1229號
上  訴  人  江麗琴  
訴訟代理人  張質平律師
被 上 訴人  昆信機械工業股份有限公司
法定代理人  陳德福  
訴訟代理人  楊舜麟律師
上列當事人間請求排除侵害事件，上訴人對於中華民國107 年9
月7 日臺灣士林地方法院107 年度訴字第293 號第一審判決提起
上訴，本院於108年11月26日言詞辯論終結，判決如下：
    主      文
上訴駁回。
第二審訴訟費用由上訴人負擔。
    事實及理由
壹、程序部分：
    按當事人對於第一審判決不服之程度，及應如何廢棄或變更
    之聲明，依民事訴訟法第438條第1項第3款（按：現為第441
    條第1項第3款）雖應表明於上訴狀，然其聲明之範圍，至第
    二審言詞辯論終結時為止，得擴張或變更之，此不特為理論
    所當然，即就同法於第二審程序未設與第473條第1項同樣之
    規定，亦可推知（最高法院30年渝抗字第66號判例意旨參照
    ）。又不變更訴訟標的，而補充或更正事實上或法律上之陳
    述者，非為訴之變更或追加，民事訴訟法第256 條定有明文
    。查本件上訴人經原審判決全部敗訴，上訴人就敗訴部分提
    起上訴，原上訴聲明為：㈠原判決廢棄；㈡被上訴人應將坐落
    新北市○○區○○○段○○○○段000 地號土地（下稱重測前1-4 地
    號土地）如原判決附圖編號A 、B 所示圍牆、大門（面積各
    38、2 平方公尺、）及編號C 、D 所示之水泥（面積各78、
    270 平方公尺）拆除，並將該部分土地返還上訴人及其他共
    有人。」（見本院卷㈠第19至20頁）。惟上開1-4 地號土地
    於民國107 年11月間辦理地籍圖重測而變更地號為新北市○○
    區○○段000 地號土地（下稱系爭290 地號土地）、面積由重
    測前之388 平方公尺變更為392.03平方公尺，有新北市淡水
    地政事務所108 年3 月21日新北淡地測字第1085374112號函
    在卷可參（見本院卷㈠第235 至237 頁）。嗣經本院會同兩
    造及新北市淡水地政事務所人員至現場履勘後，上訴人於10
    8 年7 月9 日具狀變更聲明為：「㈠原判決廢棄。㈡被上訴人
    應將系爭290 地號土地如附圖編號甲所示之圍牆及大門予以
    拆除（面積37.47 平方公尺），連同編號丙、丁所示空地使
    用部分（面積各106.59、211.57平方公尺）返還予上訴人及
    其他共有人。」（見本院卷㈠第423至424 頁），關於上訴人
    因系爭290 地號土地辦理地籍圖重測後致請求拆除大門、圍
    牆及返還空地之面積及地號有所變更，核屬更正事實上及法
    律上陳述，另不再請求被上訴人拆除如附圖所示編號丙、丁
    空地上水泥部分，核屬減縮上訴聲明，均合於前開規定，應
    予准許。
貳、實體部分：
一、上訴人主張：系爭290 地號土地原係柯銘達與陳德勝、陳德
    福分別共有，應有部分各3/8 、5/16、5/16，伊與柯銘達為
    夫妻，嗣柯銘達於94年1 月13日死亡，伊與柯銘達之其他繼
    承人則因繼承而公同共有上開應有部分3/8 。詎伊發現被上
    訴人擅自於系爭290 地號土地設置如附圖編號甲所示之圍牆
    及大門，並使用附圖編號丙、丁之空地，而無權占有系爭29
    0 地號土地，供其人、車、貨物通行使用，爰依民法第767
    條第1 項、第821 條、第828 條第2 項等規定，求為命被上
    訴人將前開圍牆、大門拆除後，將所占用如附圖編號甲、丙
    、丁所示土地返還予伊及其他共有人全體之判決。原審為上
    訴人敗訴之判決，上訴人不服，提起上訴，並聲明；㈠原判
    決廢棄。㈡被上訴人應將系爭290 地號土地如附圖編號甲所
    示之圍牆及大門予以拆除（面積37.47 平方公尺），連同編
    號丙、丁所示空地使用部分（面積各106.59、211.57平方公
    尺）返還予上訴人及其他共有人；㈢願供擔保，請准宣告假
    執行。
二、被上訴人則以：柯銘達自伊公司於65年6 月24日設立登記時
    起，即擔任董事長迄至94年1 月13日。嗣於77年4 月間，經
    柯銘達主導安排被上訴人向訴外人新協金屬股份有限公司（
    下稱新協金屬公司）購買取得門牌號碼新北市○○區○○路0 段
    000 ○000 號廠房（即重測前為新北市○○區○○○○段0 號、新
    北市○○區○○○段○○○○段0 號等建物，下稱系爭廠房）之所有
    權，而系爭廠房所坐落之土地即包含系爭290 地號土地及重
    測前為灰子段田心子小段55-32 、55-33 及同段後洲子小
    段1-2 地號土地（下分別稱重測前55-32 、55-33 及1-2 地
    號土地；107 年11月間重測後地號分別變更為新北市○○區○○
    段000 ○000 ○000 地號土地，下分稱系爭287 、286 、291 
    地號土地）所有權則登記為柯銘達及股東柯銘貴、陳德勝、
    陳德福（下稱柯銘達等4 人）各取得應有部分3/8 、1/8 、
    1/4 、1/4 。因柯銘貴於90年5月間退出公司並將其應有部
    分平均轉讓予陳德勝、陳德福，故柯銘達、陳德勝、陳德福
    各取得應有部分3/8 、5/16、5/ 16。因系爭廠房需藉由系
    爭290 地號土地連通淡金路，可知經系爭290 地號土地之共
    有人同意無償借予伊使用，以供人車出入，期限則至伊存續
    期間止。柯銘達復為提升系爭廠房安全，使伊於78年間出資
    在系爭290 地號土地上設置圍牆、大門，業經系爭290 地號
    土地之所有共有人同意多年。況上訴人早於73年11月11日即
    與柯銘達結婚，復於89年間成為伊之股東，並於94年間繼承
    柯銘達所遺系爭290 地號土地應有部分及對伊之股份，繼而
    擔任公司之董事、副董事長等職務，當知悉系爭290 地號土
    地係經共有人同意伊使用，且自上訴人因繼承取得系爭290 
    地號土地應有部分後，伊仍持續占有使用13年至今，堪認上
    訴人亦默示同意伊繼續無償使用系爭290 地號土地。況伊與
    上訴人及其他共有人於90年起，就系爭1-2 、55-32 、55-3
    3 地號土地陸續簽訂基地租賃契約書、土地租賃契約暨約定
    書，上開租約雖未將系爭290 地號土地列入租賃標的，惟訂
    立租約之目的，係伊為使土地所有權人享有租金利益，且前
    揭租約無論有否列入系爭290 地號土地，租金均高於鄰近農
    地、公寓住宅，顯見租賃標的應含括系爭290 地號土地在內
    。系爭廠房為達貨物運送之通常使用而需通行系爭290 地號
    土地至淡金路，此為距離最短且損害最小方式，則伊得依民
    法第800 條之1 準用第787 條第1項規定通行系爭土地，上
    訴人不得主張伊無權占用，且上訴人本件請求實為權利濫用
    等語，資為抗辯。並聲明：㈠上訴駁回。㈡如受不利判決，願
    供擔保請准宣告免為假執行。
三、兩造不爭執事項（見本院卷㈠第205至206頁）：
  ㈠系爭290 地號土地現登記為柯銘達（應有部分3/8 ）與其他
    共有人陳德福（應有部分5/16）、陳德勝之繼承人等（其等
    應有部分總計為5/16）分別共有。
  ㈡上訴人與柯銘達為夫妻，柯銘達於94年1 月13日死亡。上訴
    人與柯銘達之其他繼承人因繼承而公同共有系爭290 地號土
    地應有部分3/8。
  ㈢被上訴人係柯銘達、陳德勝、陳德福等人於65年間設立，並
    由柯銘達自設立時起擔任董事長迄94年1 月13日止。
  ㈣柯銘達、陳德勝、陳德福及柯銘貴（均為被上訴人股東）等
    人於77年間因買賣而共有系爭290 地號土地，斯時所登記應
    有部分依序為3/8 、1/4 、1/4 、1/8 。柯銘貴於90年5 月
    間將系爭土地之應有部分讓與予陳德勝、陳德福。
  ㈤被上訴人於77年間因買賣取得系爭廠房所有權。
四、茲就兩造之爭點及本院之判斷，分述如下：
  ㈠按原告以無權占有為原因，提起請求返還所有物之訴，被告
    就物屬原告所有而為被告占有之事實不爭執，而僅以被告非
    無權占有為抗辯者，被告固應就其占有係有正當權源之事實
    證明之，惟證明應證事實之證據資料，並不以可直接單獨證
    明之直接證據為限，凡先綜合其他情狀，證明某事實，再由
    某事實為推理的證明應證事實，該證明某事實之間接證據，
    亦包括在內（最高法院91年度台上字第2578號判決意旨參照
    ）。被上訴人對於上訴人為系爭290 地號土地之共有人，以
    及被上訴人所有之大門、圍牆及使用坐落系爭290 地號土地
    之事實既不爭執，依前揭說明，自應由被上訴人就其占有系
    爭290 地號土地係有正當權源負舉證之責。
  ㈡經查，系爭廠房原為新協金屬公司所有，經被上訴人於77年1
     月6 日以買賣為原因，並於77年4 月18日經登記取得所有
    權，另重測前1-2 、1-4 地號土地原為新協金屬公司所有，
    並均於77年1 月6 日以買賣為原因、亦於77年4 月18日登記
    為柯銘達等4 人所共有之事實，有建物登記謄本、新北市淡
    水地政事務所107 年12月10日新北淡地籍字第1074038933號
    函、107 年12月24日新北淡地籍字第1074039777號函暨所附
    建物及土地登記簿及異動索引在卷可參（見原審卷第51至52
    頁、本院卷㈠第95至105 頁、第147 至187 頁），堪認為真
    實。
  ㈢上訴人主張：被上訴人無權占有系爭290 地號土地，柯銘達
    雖於94年1 月13日過世前均擔任被上訴人之負責人，然只負
    責駐守臺北之辦公室，對於購買系爭廠房及系爭290 地號土
    地上設有大門、圍牆及供被上訴人公司人車進出等均不知情
    云云。被上訴人則辯稱：柯銘達等4 人購買系爭290 地號土
    地時即已同意供被上訴人公司使用，其並非無權占有系爭29
    0 地號土地等語。經查：
  ⒈證人柯銘貴到庭證稱：伊從被上訴人成立開始就參與公司營
    運，擔任經理，公司成立後一直到伊90年5 月間離開，被上
    訴人公司都是伊哥哥柯銘達擔任董事長。被上訴人公司在77
    年時有向新協金屬公司購買位在淡水淡金路4 段之廠房，伊
    曾為重測前1-4 、1-2 等地號土地所有權人之一，伊所有之
    土地持分在離開被上訴人公司後，就由其他股東來承購。當
    時是由被上訴人公司4 位主要股東即柯銘達等4 人購買上開
    土地，並登記在股東柯銘達等4 人名下，伊應有部分1/8 ，
    陳德勝及陳德福是1/4 ，柯銘達是3/8 ，這是依出資的比例
    來計算，當初成立被上訴人公司也是依此比例，所以土地也
    用這個比例來計算。購買廠房及土地都是為了公司準備擴廠
    之用，當時所購買之土地是否還有其他重測前55-32 、55-3
    3 等地號土地，伊沒有記地號，但股東會決定購買土地都登
    記在股東名下，但土地是要拿來給被上訴人公司擴廠使用，
    當時是向新協金屬公司購買現成的廠房直接來使用。在伊任
    職期間，不定時都會去系爭廠房，且柯銘達、陳德勝、陳德
    福也都會去。柯銘達是公司董事長，負責整個營運，會在臺
    北民族東路公司及系爭廠房間兩邊跑。伊還在被上訴人公司
    的時候，系爭廠房就跟卷內第431 頁之照片是一樣的，被上
    訴人公司之大門及左邊警衛室、餐廳，還有右方設有「昆信
    」兩字之主廠房，跟伊離開公司時都是一樣的。當時設有「
    昆信」主廠房前面延伸到淡金路的這片空地，也是柯銘達等
    4 人向新協金屬公司承買的範圍，也都同意於該等土地修繕
    及設置大門、圍牆、噴水池，還有預留一些空地給被上訴人
    公司使用，因購買土地之後就是要給公司使用，在伊90年離
    開公司前，柯銘達等4 人並沒有反對被上訴人公司上開空地
    之使用用途，且上訴人也會不定時去系爭廠房等語（見本院
    卷㈡第99至111 頁），此與被上訴人之法定代理人陳德福於
    原審所稱：創辦被上訴人公司之主要股東即柯銘達等4 人均
    同意被上訴人使用系爭290 地號土地，大門、圍牆是70幾年
    那時就這樣設計等語相符（見原審卷第235 至238 頁），並
    有上訴人所提出履勘當日拍攝系爭廠房等之照片及被上訴人
    所提供之空拍機照片及被上訴人89年間之股東名簿在卷可參
    （見本院卷㈠第431 至459 頁、第393 頁、原審卷第39頁）
    ，堪認系爭290 地號土地上設置大門、圍牆及內外空地，及
    其他供系爭廠房整體使用之土地，均由股東柯銘達等4 人於
    購買時即同意提供予被上訴人使用（至同意使用之法律關係
    為何詳後述），且向新協金屬公司購買系爭廠房及土地乙事
    為柯銘達所知悉，柯銘達及上訴人亦均知悉系爭290 地號之
    使用情形。故上訴人此部分主張，洵非可採。
  ⒉上訴人雖主張陳德福為被上訴人之法定代理人，其於原審之
    證言係偏頗維護被上訴人云云。惟依證人柯銘貴於本院作證
    之上開證詞可知，就被上訴人向新協金屬公司購買取得系爭
    廠房時，股東柯銘達等4 人雖登記為系爭290 地號土地及系
    爭廠房所坐落之其他土地之所有權人，然柯銘達等4 人均同
    意被上訴人使用系爭290 地號土地乙節，與陳德福於原審所
    證互核一致。審酌證人柯銘貴為被上訴人公司前股東之一，
    有被上訴人89年間之股東名簿在卷可參（見原審卷第39頁）
    ，又為柯銘達之弟，雖曾為系爭290 地號土地之共有人，然
    已於90年間退出被上訴人公司及移轉土地持分，於本院作證
    時已非被上訴人之股東或土地共有人，與兩造並無利害相依
    或對立之情形，又經具結以擔保其證述內容之真實性，並無
    偏袒一方之必要，其所為證言，自可採為判斷事實之依據。
    況上訴人於原審即聲請傳喚證人柯銘貴，主張柯銘貴前為被
    上訴人之股東兼系爭290 地號土地共有人，對於本件事實知
    之甚詳等語（見原審卷第178 至179 頁），是證人柯銘貴對
    於77年間由柯銘達代表被上訴人向新協金屬公司購買系爭廠
    房後，股東柯銘達等4 人對其所共有系爭290 地號土地、重
    測前1- 2、55-32 、55-33 等地號土地均同意被上訴人使用
    所為之證述，顯為可信，陳德福此部分所述既與之相符，上
    訴人此部分主張，即屬無稽。
  ㈣被上訴人復辯稱：伊就柯銘達等4 人所有之系爭290 地號土
    地及附連圍繞如附表所示之7 筆土地，自始均每月支付租金
    等語，並提出84年至94年之轉帳傳票、地價稅繳款書等件為
    憑（見本院卷㈠第307 至389 頁），此經上訴人當庭核對上
    開繳款書及轉帳傳票之原本無訛（見本院卷㈡第71頁）。且
    經證人柯銘貴證稱：77年間新協金屬公司將廠房及土地直接
    以一個價錢做出售，如何區分股東購買土地及被上訴人購買
    廠房之價金各多少，是由董事長柯銘達去區分，也是依照當
    時市價來評估，分離計算土地及廠房的價錢。至於如何付款
    給新協金屬公司已不記得，是透過代書辦理，伊個人是以現
    金支付土地價款，當時是交給董事長柯銘達處理。當初因為
    土地設定為股東所有，所以被上訴人公司有向股東承租土地
    ，一開始柯銘達等4 人有與被上訴人簽立一次租約，後來就
    沒有再簽立租約，因為大家都有誠信，租約已經不在，伊覺
    得時間已經很久沒有留存的必要。至於租金是薪資發放日一
    起計算發給，也不記得租金金額多少，帳目名目上是寫租金
    ，伊一直到離開公司之前，都有領到每個月的租金。當時有
    開股東會議，因為買土地、廠房一定是給公司使用，約定土
    地登記在股東名下，所以公司要給股東費用，這是因為要收
    租金，才會登記在股東名下，否則就全部登記在公司名下就
    好了。當時系爭廠房之土地及公司另一個位在淡水下圭柔山
    廠房之土地的地價稅等稅賦，因為土地是登記在股東名下，
    所以伊等拿到繳稅單後會拿到公司，都是由公司繳納，被上
    訴人會用本來要給伊等之租金去繳納地價稅，並用轉帳傳票
    上記載「預收租金、柯銘貴85年地價稅」來記帳，其他的租
    金會再給伊等等語（見本院卷㈠第106 至111 頁），堪認被
    上訴人取得系爭廠房所有權斯時，被上訴人之主要股東即柯
    銘達等4 人亦同時取得並提供系爭廠房所附連圍繞之土地供
    被上訴人使用，且被上訴人就其廠房所附連使用之土地部分
    亦有支付租金乙節屬實。
  ㈤至上訴人另主張：因柯銘達斯時兼具被上訴人法定代理人及
    系爭290 地號土地共有人之身分，其所為之同意或契約均違
    反「禁止自己代理」之規定，應屬效力未定，柯銘達自不受
    拘束云云。按代理人非經本人之許諾，不得為本人與自己之
    法律行為，亦不得既為第三人之代理人，而為本人與第三人
    之法律行為。民法第106 條前段定有明文。而該條禁止自己
    代理、雙方代理之規定，乃在保護本人之利益，縱有違反，
    僅屬無權代理行為，如經本人承認，亦得發生效力，自非當
    然無效（最高法院79年度台上字第1292號裁判意旨可參）。
    故法律所以禁止雙方代理，其目的在乃保護本人之利益，倘
    雙方代理之行為係在使本人取得利益者，即無禁止之理由。
    是以，柯銘達等4 人同意被上訴人使用系爭290 地號土地，
    並經柯銘達代表被上訴人支付租金之行為，本件縱因柯銘達
    有雙方代理之情，而受不利者為被上訴人，然該此支付租金
    之行為於77年間業經柯銘貴、陳德福、陳德勝等股東之同意
    ，此經柯銘貴證述如前，堪認斯時已獲其餘股東之承認，現
    亦經被上訴人所承認，故縱柯銘達斯時有雙方代理行為，自
    非無效。是上訴人此部分主張，並無可取。
  ㈥又上訴人主張：其雖與被上訴人簽訂租期為106 年1 月1 日
    至108 年12月31日之土地租賃契約暨約定書（下稱系爭租約
    ），然系爭租約所約定被上訴人承租之土地僅有重測前1-2
    、55-32 、55-33 該3 筆土地，不包括系爭290 地號土地及
    附表其餘4 筆土地等語，並提出該租約為憑（見原審卷第69
    至73頁）。然被上訴人辯稱：92、93年間係由被上訴人開立
    每月42萬元土地租金支票予陳德勝統一代收，次年年初再以
    柯銘達、陳德勝、陳德福應有部分3/8 、5/16、5/16之比例
    分配並匯款予柯銘達、陳德勝，而柯銘達於94年1 月13日過
    世後，則由被上訴人以每月租金42萬元依上開應有部分比例
    給付上訴人及柯銘達之其他繼承人每月15萬7,500 元之租金
    （計算式：420000×3/8 ＝157500），故上訴人與其他柯銘達
    之繼承人於95年起與被上訴人簽訂租賃契約時，仍依上開每
    月42萬元租金計算其部分租金為15萬7,500 元之緣由，是以
    ，兩造間所簽訂之租賃契約本包含被上訴人公司就系爭廠房
    出入所必要之系爭290 地號土地，其確有權使用等語，並提
    出租期為99年1 月1 日至99年12月31日及租期為100 年1月1
     日至105 年12月31日之基地租賃契約書兩份在卷可參（見
    本院卷㈠第535 至553 頁、第555 至561 頁）。經查：
  ⒈解釋意思表示，應探求當事人真意，不得拘泥於所用之辭句
    ，民法第98條定有明文。蓋解釋意思表示，端在探求表意人
    為意思表示之目的性及法律行為之和諧性。是解釋契約尤須
    斟酌交易上之習慣，及當事人所欲達成之經濟上效果、合理
    預期之契約利益，依誠信原則而為之。關於法律行為之解釋
    方法，應以當事人所欲達到之目的、交易習慣、任意法規及
    誠信原則為標準，合理解釋之，其中應將當事人之目的列為
    最先，交易習慣次之，任意法規又次之，誠信原則始終介於
    其間以修正或補足之。因此，解釋契約應通觀全文，並斟酌
    立約當時之情形，以期不失立約人之真意；又解釋契約應以
    當事人立約當時之真意為準，而真意何在，則應以過去事實
    及其他一切證據資料為斷定之標準，不能拘泥文字致失真意
    （最高法院18年上字第1727號判例、19年上字第58號判例、
    19年上字第453 號判例、88年度台上字第1671號判決要旨參
    照）。是於探求當事人立約真意時，所應力求者，乃於解釋
    契約條款時，斟酌當事人訂約時客觀上所存在之一切情事，
    以契約當事人所欲達成之契約目的為基準，不違背契約本質
    ，而為符合公平正義之契約解釋。至所謂契約之目的，係指
    當事人基於契約內容所欲達成之經濟上效果。而所謂契約之
    本質，則係指通常交易觀念，及一般交易當事人所得合理預
    期之給付目的與契約利益而言。
  ⒉本件上訴人請求被上訴人拆除坐落系爭290 地號土地上所設
    置之大門及圍牆，及大門圍牆前後之空地，為系爭廠房出入
    以通行淡金路之通路，此有履勘筆錄及現場照片在卷可參（
    見原審卷第78頁、本院卷㈠第291 頁、第431 至469 頁），
    又於柯銘達擔任被上訴人公司法定代理人時，業已決定購買
    系爭廠房以供被上訴人擴廠使用，另由主要股東決議後同意
    將登記在股東柯銘達等4 人名下之土地均供被上訴人使用，
    而購買系爭廠房後即在重測前1-4 地號土地上修繕大門及圍
    牆，及將該等大門、圍牆及空地均供被上訴人之員工、車輛
    進出系爭廠房使用迄今，並由被上訴人就所使用之土地按柯
    銘達等4 人之應有部分為計算以支付租金，且就系爭290 地
    號土地使用現狀與77年間迄今均相同，為上訴人及其被繼承
    人柯銘達所知乙節，均經證人柯銘貴證述如前，堪認系爭29
    0 地號土地自始均為柯銘達等4 人即被上訴人之創業股東同
    意被上訴人所使用，且為被上訴人經營而進出系爭廠房所必
    要。
  ⒊再觀諸被上訴人之法定代理人陳德福於原審所稱：因上訴人
    為前負責人柯銘達之太太，有擔任被上訴人公司副董事長管
    理財務，上訴人認為要訂立契約，要由被上訴人來租土地，
    地主要拿租金，所以擬了上開形式之租約，之所以未記載系
    爭290 地號土地，是因為相信自己人，且被上訴人系爭廠房
    一直沒有變，範圍也都一樣，伊以為租約包括重測前1-4 地
    號土地，最後才知道契約沒有記載到重測前1-4 地號土地，
    但伊與被上訴人都認為書面租約是包括系爭廠房的全部土地
    ，即包含系爭290 地號土地，及大門、圍牆內外之空地，因
    為都是公司一直使用的部分，範圍也沒有變，伊也沒有找專
    業人士確認重測前1-4 地號土地位置等語（見原審卷第236
    至240 頁）。而就系爭廠房即新北市○○區○○○段○○○○段0 ○號
    及同段田心子小段3 建號之建物謄本所登記之內容相互以觀
    ，系爭廠房建物謄本所登記建物坐落土地之地號僅有重測前
    1-2 、55-32 、55-33 該3 筆土地，有建物謄本在卷可參（
    見原審卷第51至52頁），是以，綜合上開證人柯銘貴及陳德
    福所述之內容、前揭建物謄本及租賃契約約定之目的，及系
    爭廠房與系爭290 地號土地間長久使用之情形及被上訴人使
    用系爭290 地號土地之必要性等情觀之，足認上開歷次租約
    ，均係地主即上訴人與其他柯銘達之繼承人、陳德勝或其繼
    承人等，約定就被上訴人使用系爭廠房所必要之土地均出租
    予被上訴人公司經營業務及人、車、貨物進出淡金路使用，
    自有將系爭廠房登記上所坐落之該3 筆土地，及系爭290 地
    號土地，以及使用系爭廠房所必須使用之其他土地一併租賃
    之意，被上訴人實無僅保留公司出入所必須之系爭290 地號
    土地不予承租之理，上訴人之被繼承人柯銘達及其他創辦被
    上訴人公司之主要股東柯銘貴、陳德福、陳德勝等人承購重
    測前1-2 、55-32 、55-33 地號該3 筆土地及重測前1-4 地
    號土地時，其購買土地之目的既均係為供被上訴人公司擴廠
    使用並收取租金，亦無僅將系爭290 地號土地單獨排除不同
    意給被上訴人使用之可能。從而，被上訴人辯稱兩造所簽訂
    之系爭租約及前所簽訂之租約承租標的，係包括系爭廠房使
    用所需之重測前1-2 、55-32 、55-33 該3 筆土地及重測前
    1-4 地號土地等，應堪採信。上訴人主張其發現被上訴人無
    權占有系爭290 地號土地以設置大門、圍牆及使用其餘空地
    為無權占有云云，應非可採。從而，被上訴人本於兩造間之
    系爭租約而有權占有使用系爭290 地號土地，上訴人依民法
    第767 條第1 項、第821 條、第828 條第2 項等規定，請求
    被上訴人將系爭290 地號土地上之大門、圍牆拆除，及一併
    將所使用之空地部分予以返還，要非有據。
五、綜上所述，上訴人依民法第767 條第1 項、第821 條、第82
    8 條第2 項等規定，請求命被上訴人應將系爭290 地號土地
    如附圖編號甲所示之圍牆及大門予以拆除（面積37.47 平方
    公尺），連同編號丙、丁所示空地使用部分（面積各106.59
    、211.57平方公尺）返還予上訴人及其他共有人，為無理由
    ，不應准許。原審為上訴人敗訴之判決，理由雖有不同，但
    結論尚無二致，應予維持。上訴意旨指摘原判決不當，求予
    廢棄改判，為無理由，應駁回其上訴。
六、本件事證已臻明確，兩造其餘之攻擊或防禦方法及所用之證
    據，經本院斟酌後，認為均不足以影響本判決之結果，爰不
    逐一論列，附此敘明。七、據上論結，本件上訴為無理由，
    判決如主文。
中    華    民    國    108   年    12    月   17     日
                  民事第十七庭
                      審判長法  官  黃雯惠
                            法  官  石有為
                            法  官  林佑珊
正本係照原本作成。
如不服本判決，應於收受送達後20日內向本院提出上訴書狀，其
未表明上訴理由者，應於提出上訴後20日內向本院補提理由書狀
（均須按他造當事人之人數附繕本）上訴時應提出委任律師或具
有律師資格之人之委任狀；委任有律師資格者，另應附具律師資
格證書及釋明委任人與受任人有民事訴訟法第466 條之1第1項但
書或第2項（詳附註）所定關係之釋明文書影本。如委任律師提
起上訴者，應一併繳納上訴審裁判費。
中    華    民    國   108    年    12    月    17    日

                            書記官  張永中

附註：
民事訴訟法第466條之1（第1項、第2項）：
對於第二審判決上訴，上訴人應委任律師為訴訟代理人。但上訴
人或其法定代理人具有律師資格者，不在此限。
上訴人之配偶、三親等內之血親、二親等內之姻親，或上訴人為
法人、中央或地方機關時，其所屬專任人員具有律師資格並經法
院認為適當者，亦得為第三審訴訟代理人。